【裁判字號】    96,訴,1438
【裁判日期】    970409
【裁判案由】    損害賠償
【裁判全文】
臺灣臺中地方法院民事判決              96年度訴字第1438號
原      告  丙○○
法定代理人  乙○○
            丁○○
訴訟代理人  戊○○  律師
被      告  庚○○
訴訟代理人  己○○
被      告  永興鐵材有限公司
法定代理人  甲○○
上列當事人間請求損害賠償事件，經本院刑事庭移送而來（96年
度交附民字第90號），本院於民國97年3月19日言詞辯論終結，
判決如下：
    主      文
被告應連帶給付原告新臺幣柒拾萬貳仟捌佰捌拾元及自民國九
十六年六月十三日起至清償日止，按週年利率百分之五計算之利
息。
原告其餘之訴駁回。
訴訟費用由被告連帶負擔百分之六十五，餘由原告負擔。
本判決原告勝訴部分，於原告以新臺幣貳拾萬肆仟元為被告供
擔保後，得假執行。
原告其餘假執行之聲請駁回。
    事實及理由
甲、程序事項：
    被告永興鐵材有限公司經合法通知，未於言詞辯論期日到場
    ，核無民事訴訟法第386條各款所列情形，爰依原告之聲請
    ，由其一造辯論而為判決。
乙、實體事項：
壹、原告主張：
一、被告庚○○為被告永興鐵材有限公司（下稱永興公司）員工
    。其於民國95年2月16日，駕駛車號C8-3108號自小貨車，由
    嘉義縣載運工具至臺中縣某工地，於當日下午7時20分許，
    沿臺中縣大里市○○路往仁化路方向直行，行經仁美路與仁
    美路159巷口時，因不熟悉路況，遂將車子暫停在上開路口
    之快車道內，欲起步右轉時，本應注意前後左右有無車輛，
    並應讓行進中之車輛優先通行，且汽車行駛至交岔路口右轉
    彎時，應換入外側車道駛至路口再行右轉，依當時天候為晴
    、路面無缺陷、無障礙物、視距良好之情形，並無不能注意
    之情事，竟疏未注意來往車輛，而貿然自快車道起步後，即
    逕行右轉，適訴外人陳信滄騎乘車號JWT-907號重機車，後
    搭載原告，由右後方同向直行至該路口時，因見被告庚○○
    突向右轉，因閃避不及，致原告左小腿近膝蓋處直接碰及上
    開自小貨車車頭保險桿之右前角，原告因此當場倒地，並受
    有左側膝關節脫臼合併內側副韌帶及前後十字韌帶斷裂之重
    大不治傷害。案經臺中地方法院檢察署檢察官以95年度偵字
    第19609號起訴、本院96年度交易字第41號刑事判決被告庚
    ○○因過失傷害人，處有期徒刑3月，如易科罰金，以銀元3
    00元即新臺幣900元折算1日。
二、系爭C8-3108號自小貨車為被告永興公司所有，而被告庚○
    ○自承案發當日是幫忙其配偶由嘉義縣載運工具至臺中縣某
    工地，且該車車斗亦係裝載各式鐵材工具，其客觀上顯有執
    行職務之外觀。雖被告庚○○供稱僅是臨時幫忙云云。然參
    照最高法院91年台上字第2627號、94年台上字第2243號判決
    意旨，被告永興公司係藉使用被告庚○○而擴張其活動範圍
    並享受其利益，被告庚○○之上開行為在客觀上具備執行職
    務之外觀，並侵害原告之權利，故被告永興公司為被告庚○
    ○之雇主，依民法第188條第1項之規定，應負連帶賠償責任
    。
三、被告庚○○因上開駕車行為，不法侵害原告之身體、健康權
    ，致原告受有損害，依民法第184條第1項前段、第2項、第1
    91條之2、第193條第1項及第195條第1項之規定，應負損害
    賠償責任。而被告永興公司為被告庚○○之雇主，依民法第
    188條之規定，應負連帶賠償之責。原告請求下述之損害項
    目及金額：
（一）醫療費用：
      原告已支出醫療費用新臺幣（下同）30,633元，此為被告
      所不爭執。依行政院國軍退除役官兵輔導委員會臺中榮民
      總醫院97年2月14日中榮醫企字第0970001681號函四、鑑
      定結果（二）原告有施行韌帶重建之必要，手術住院期間
      約一星期，手術後需休養3個月後可自理生活，顯見原告
      確實有施行上開手術之必要。復依中國醫藥大學附設醫院
      96年7月23日院管檔字第0960702 884號函說明二、病患施
      行韌帶重建手術，住院一週所需費用預估約55,000元。故
      原告施行上開手術所需費用55,000元，乃為本件車禍所生
      之損害，被告自需賠償。又依行政院國軍退除役官兵輔導
      委員會臺中榮民總醫院97年2月14日中榮醫企字第0970001
      681號函主旨：經評估，原告若無健保，則施行韌帶重建
      之手術費計約93,000元；若有健保，則按健保給付標準僅
      收取部分負擔。另渠需使用之人工韌帶非健保項目，價格
      計約60,000元。該函四、鑑定結果（一）可認定為多重韌
      帶受傷。（三）手術方式建議前十字韌帶使用自體韌帶，
      後十字韌帶使用人工韌帶。理由因病人為多重傷害，無法
      有足夠之自體韌帶可供移植使用，故需使用人工韌帶。依
      此，原告至少需使用1條人工韌帶，此部分費用為60,000
      元，為本件車禍所生之損害，被告自需賠償。以上合計14
      5,633元（30,633＋55,000＋60,000＝145,633）。
（二）增加生活上之支出：
    １、看護費：原告95年2月16日住院至同年月25日計10日，
        該10日須全職看護，以每日2,400元計算，計支出24,00
        0元，此部分被告不爭執。原告於95年2月25日出院後半
        年期間完全無法自理生活，需仰賴家人照顧看護，此段
        看護期間以每月居住老人安養中心之看護費用25,000元
        計算，共計150,000元。又原告有施行韌帶重建之必要
        ，其住院期間為7日，需全職看護，以每日2,400元計算
        ，需支出16,800元。原告施行韌帶重建手術後，3個月
        內無法自理生活，當有委請看護之必要，看護期間以每
        月居住老人安養中心之看護費用25,000元計算，共計75
        ,000 元，此部分亦為本件車禍所生之損害，被告自需
        賠償。故以上總額為265,800元（24,000＋150,000＋16
        ,800 ＋75,000＝26 5,800），而原告願意僅請求15萬
        元。
    ２、其他：
     （1）原告於95年2月17日由大里仁愛醫院轉往中國醫藥大
          學附設醫院開刀治療，支出救護車費用1,500元。
     （2）原告需以輔助器具助行，支出21,550元。
     （3）原告多次往返就醫，已支出停車費1,300元。
     （4）以上合計24,350元（即1,500元＋21,550元＋1,300元
          ）。
（三）工作收入之損失：
      原告家境並非寬裕，於事故發生前原告每年寒、暑假均打
      工賺取學費。因原告受有如上傷害，95年暑假無法打工，
      以每日工資700元，可打工日數47日（暑假自95年6月29日
      至95年9月3日，扣除週休2日者，計47日），計受有32,90
      0元之損害。
（四）精神慰撫金：
      原告因被告庚○○之過失，受有左側膝關節脫臼合併內側
      副韌帶及前後十字韌帶斷裂等之身體或健康有重大不治之
      傷害，縱令韌帶重建完成亦會留存運動障害。原告車禍發
      生時正值高中3年級，屬飛揚青春、旭日東升之際，今殘
      疾當身，無法再從事劇烈運動及負擔重物，甚恐走路姿勢
      怪異，不飾於年輕之心留痛苦烙印。且手術後之疼痛令人
      難以忍受，而治療期間無法行走，日常生活無法自理，大
      小便及沐浴等尤須仰賴他人。又原告請假時間過多，差點
      被退學，而原告父母為帶原告求診動輒必須向雇主請假，
      已引起雇主不悅。茲原告病痛使全家人雞飛狗跳，原告心
      中益為難過，對被告事後完全不理睬甚為不滿，爰請求60
      0,000元之慰撫金。另原告是高中畢業，目前無工作，事
      故發生前寒暑假打工，名下沒有財產；被告學歷是高職，
      目前無工作，事故發生時也沒有工作，無收入，名下有1
      台小客車。
（五）總計原告損害額為1,068,683元等語。
三、並聲明：
（一）被告應連帶給付原告1,068,683元，及自96年6月13日起至
      清償日止，按週年利率百分之5計算之利息。
（二）原告願供擔保，請准宣告假執行。
貳、被告部分
一、庚○○則以：
    對於原告請求之醫療費145,633元、救護車費用1,500元、輔
    助器具21,550元、停車費1,300元、工作收入損失32,900元
    部分，被告庚○○願賠償。對於原告另主張95年2月16日至
    同年月25日之住院看護費用24,000元及日後韌帶重建手術之
    7日住院看護費16,800元部分，被告無意見，惟對於95年2月
    25日出院後半年期間之看護費150,000元及韌帶重建手術出
    院後3個月之看護費75,000元，被告有意見，因居家看護費
    用基本薪資太高，而被告願就全部看護費用賠償15萬元。對
    於原告主張慰撫金部分，被告庚○○不同意原告請求金額，
    認為以30,000元為合理等語，資為抗辯。等語。並聲明：原
    告之訴駁回。
二、被告永興鐵材有限公司未於言詞辯論期日到場，亦未提出書
    狀為任何聲明或陳述。
、本件經兩造整理並協議簡化爭點如下：
本件經兩造整理並協議簡化爭點如下：
一、兩造不爭執之事項（本院採為判決之基礎）：
（一）被告庚○○於起訴狀所載之時、地，因車禍過失致原告受
      有如診斷證明書所載之傷勢。
（二）對於刑事判決所認定之事實及判決理由均不爭執。
（三）被告對於原告因該車禍受傷，所請求賠償之下列費用，同
      意賠償；
    １、醫療費用：原告已支出醫療費用30,633元。又經行政院
        國軍退除役官兵輔導委員會台中榮民醫院鑑定結果，原
        告有施行韌帶重建手術之必要，手術住院一週費用為55
        ,000 元、需使用一條人工韌帶費用為60,000元，合計1
        45,633元。
    ２、看護費用：就看護費用兩造合意原告僅請求15萬元。
    ３、增加生活上之需要：救護車費用1,500元、輔助器具21,
        550元、住院及門診停車費1,300元。
    ４、不能工作之損失：32,900元。
（五）對於兩造陳報之學經歷、財力證明等均不爭執。
二、爭執之事項：
    原告請求被告賠償600,000元之精神慰撫金，是否相當？
肆、本院之判斷
一、本件原告主張：被告庚○○為被告永興公司員工，於95年2
    月16日，駕駛車號C8-3108號自小貨車，由嘉義縣載運工具
    至臺中縣某工地，於當日下午7時20分許，沿臺中縣大里市
    ○○路往仁化路方向直行，行經臺中縣仁美路與仁美路159
    巷口時，因不熟悉路況，遂將車子暫停在上開路口之快車道
    內，欲起步右轉時，疏未注意來往車輛，貿然自快車道起步
    後，即逕行右轉，適陳信滄騎乘車號JWT-907號重機車，後
    搭載原告，由右後方同向直行至該路口時，見被告庚○○突
    向右轉，因閃避不及，致原告左小腿近膝蓋處直接碰及上開
    自小貨車車頭保險桿之右前角，原告因此當場倒地，並受有
    左側膝關節脫臼合併內側副韌帶及前後十字韌帶斷裂之傷害
    ，經臺中地方法院檢察署檢察官以95年度偵字第19609號起
    訴書提起公訴等情，業據原告提出起訴書、診斷證明書為證
    （見附民卷第10、11、13至15頁），並被告庚○○所不爭執
    。被告庚○○於前揭時、地過失傷害原告，經本院96年度交
    易字第41號刑事判決判處被告庚○○有期徒刑3月，如易科
    罰金，以銀元300元即新臺幣900元折算1日等情，亦有刑事
    判決在卷可憑（見本院卷第7至10頁），堪信原告前揭主張
    為真實。
二、按因故意或過失，不法侵害他人之權利者，負損害賠償責任
    。汽車、機車或其他非依軌道行駛之動力車輛，在使用中加
    損害於他人者，駕駛人應賠償因此所生之損害。但於防止損
    害之發生，已盡相當之注意者，不在此限。不法侵害他人之
    身體或健康者，對於被害人因此喪失或減少勞動能力或增加
    生活上之需要時，應負損害賠償責任。不法侵害他人之身體
    、健康、名譽、自由、信用、隱私、貞操，或不法侵害其他
    人格法益而情節重大者，被害人雖非財產上之損害，亦得請
    求賠償相當之金額，民法第184條第1項前段、第191條之2、
    第193條第1項前段及第195條第1項前段分別定有明文。本件
    被告庚○○於前揭時地駕駛自小貨車停車再開時，未注意前
    後左右有無來車，未讓行進中之車輛優先通行，且欲右轉時
    未依規定換入外側車道，駛至路口再行右轉，致陳信滄所騎
    後載原告之機車閃避不及，原告之左小腿近膝蓋處碰撞被告
    庚○○所駕駛之自小貨車，致受有前揭傷害，被告庚○○於
    本件事故之發生有過失，要無可疑。原告所受傷害顯與被告
    庚○○之過失行為有相當之因果關係，原告依前揭規定請求
    被告庚○○賠償其所受之損害，核屬有據。次按受僱人因執
    行職務，不法侵害他人之權利者，由僱用人與行為人連帶負
    損害賠償責任。但選任受僱人及監督其職務之執行，已盡相
    當之注意或縱加以相當之注意而仍不免發生損害者，僱用人
    不負賠償責任，民法第188條第1項亦定有明文。查被告庚○
    ○於警詢時自承：事故發生時其所駕駛之車號C8-3108號自
    小貨車為被告永興公司所有，當日是幫忙其配偶由嘉義縣載
    運工具至臺中縣某工地等語。且該自小貨車車斗上確係裝載
    各式鐵材工具，此有警詢筆錄、車籍資料及照片附於警卷可
    憑。客觀上被告庚○○係為被告永興公司服勞務，受被告永
    興公司監督，被告永興公司係藉使用被告庚○○而擴張其活
    動範圍並享受其利益，是被告庚○○之上開行為在客觀上具
    備執行職務之外觀，原告主張被告庚○○為被告永興公司之
    受僱人，應可採信。被告永興公司未能舉證證明其選任被告
    庚○○及監督其職務之執行，已盡相當之注意或縱加以相當
    之注意而仍不免發生損害者，依民法第188條第1項之規定，
    應與被告庚○○連帶負損害賠償責任。原告請求被告連帶賠
    償其所受損害之金額，是否應予准許，茲分述如下：
（一）增加生活上之需要等費用：
      按民法第193條第1項所謂增加生活上之需要，係指被害人
      被害以前並無此需要，因為受侵害始有支付此費用之需要
      者而言，因此身體受不法侵害所支出之醫療費用，需添購
      醫療、護理用品及僱用看護所支出之費用等，均屬增加生
      活上需要之費用，加害人應予賠償。被告庚○○對於原告
      因本件事故受傷，請求賠償之下列費用，同意賠償；被告
      永興公司則未到場爭執。下列費用合計352,883元，應由
      被告連帶賠償：
    １、醫療費用：原告已支出醫療費用30,633元。又經行政院
        國軍退除役官兵輔導委員會台中榮民醫院鑑定結果，原
        告有施行韌帶重建手術之必要，手術住院一週費用為55
        ,000 元、需使用一條人工韌帶費用為60,000元，合計1
        45,633元。
    ２、看護費用：就看護費用兩造合意原告僅請求150,000元
        。
    ３、增加生活上之需要：救護車費用1,500元、輔助器具21,
        550元、住院及門診停車費1,300元，合計24,350元。
    ４、不能工作之損失：32,900元。
（二）慰撫金
      按慰藉金之賠償須以人格權遭遇侵害，使精神上受有痛苦
      為必要，其核給之標準固與財產上損害之計算不同，然非
      不可斟酌雙方身分資力與加害程度，及其他各種情形核定
      相當之數額，最高法院51年台上字第223號判例意旨參照
      。故人格權遭遇侵害而受有精神上之痛苦，於請求賠償精
      神慰撫金時，其核給之標準須參酌實際加害情形、被害人
      之身分、地位與加害人之經濟狀況等關係定之。本院審酌
      原告陳明其事故發生時尚在學，96年高中畢業，目前無業
      ，名下無財產，並提出95年度綜合所得稅各類所得資料清
      單為證等情（見本院卷第32、45頁）。被告庚○○陳明其
      高職畢業，目前無業、無收入，名下有一台小客車等情（
      見本院卷第32頁）。本院依職權調查兩造之財產狀況，原
      告名下確無財產，被告庚○○名下有二部汽車，被告永興
      公司名下有三部汽車等情，此有稅務電子閘門財產所得調
      件明細表在卷可佐（見本院卷第14至21頁）。又被告永興
      公司之資本額為3,000,000元，亦有其公司基本資料在卷
      可稽（見本院卷第46頁）。審酌被告庚○○之過失程度、
      原告因身體機能受損所受精神痛苦之程度及期間不短，並
      參酌兩造前揭身分、地位、經濟狀況等一切情狀，認原告
      請求精神慰撫金600,000元，尚嫌過高，應予酌減為350,0
      00萬元，始為適當。原告逾此範圍之請求，則屬無據。
三、綜上所述，原告得請求被賠償之金額為為752,883元（352,8
    83＋350,000＝702,883）。按給付有確定期限者，債務人自
    期限屆滿時起，負遲延責任。給付無確定期限者，債務人於
    債權人得請求給付時，經其催告而未為給付，自受催告時起
    ，負遲延責任。其經債權人起訴而送達訴狀，或依督促程式
    送達支付命令，或為其他相類之行為者，與催告有同一之效
    力，民法第229條第1項、第2項定有明文。又遲延之債務，
    以支付金錢為標的者，債權人得請求依法定利率計算之遲延
    利息。但約定利率較高者，仍從其約定利率。應付利息之債
    務，其利率未經約定，亦無法律可據者，週年利率為百分之
    五，民法第233條第1項、第203條亦分別定有明文。本件原
    告對被告之損害賠償債權，核屬無確定期限之給付，經原告
    於96年3月27日具狀提起附帶民事訴訟，而於訴狀上載明於
    同年月29日逕送起訴狀繕本予被告，嗣經刑事庭於96年4月
    19日裁定將附帶民事訴訟移送本院民事庭審理，被告於96年
    4月25日收受該裁定正本，而本院於96年6月13日第一次言詞
    辯論，該言詞辯論通知已於96年6月1日送達被告，此有起訴
    狀、刑事庭裁定及送達證書在卷可憑。被告迄未給付，自應
    負遲延責任，是原告另請求被告給付自前揭本件第一次言詞
    辯論期日即96年6月13日起至清償日止，按週年利率5%計算
    之法定遲延利息，亦屬有據。從而原告依侵權行為之法律關
    係，請求連帶被告賠償其所受之損害，於702,883元及自96
    年6月13日起至清償日止，按週年利率百分之5計算之利息之
    範圍內，為有理由，應予准許；逾此範圍之請求，為無理由
    ，應予駁回。
四、原告陳明願供擔保聲請宣告假執行，經核其勝訴部分於法並
    無不合，爰酌定相當擔保金額准許之。至於原告敗訴部分，
    其假執行之聲請因訴之駁回而失所依附，應併予駁回。
伍、一造辯論、訴訟費用負擔、宣告假執行之依據：民事訴訟法
    第385條第1項前段、第79條、第85條第2項、第390條第2項
    。
中    華    民    國    97    年    4     月    9     日
                  民事第三庭  法  官  黃渙文
正本係照原本作成。
如對本判決上訴，須於判決送達後20日內向本院提出上訴狀。
中    華    民    國    97    年    4     月    9     日
                                書記官


司法院資訊處製作；財團法人民間司法改革基金會備份。
